臺灣高等法院刑事裁定
110年度毒抗字第480號
抗  告  人  吳錦相





上列抗告人即被告因聲請施以強制戒治案件，不服臺灣新竹地方
法院中華民國110年3月5日，110年度毒聲字第124號裁定（聲請
案號：臺灣新竹地方檢察署110年度毒偵緝字第14、15號、110年
度聲戒字第9號），提起抗告，本院裁定如下：
    主  文
原裁定撤銷。
檢察官之聲請駁回。
    理  由
一、原裁定意旨略以：抗告人即被告吳錦相（下稱被告）因於民
    國109年6月17日19時20分許，為警採尿時點往前回溯96小時
    內之某時許，在不詳地點，以不詳方式施用第二級毒品甲基
    安非也命1次之案件，經臺灣新竹地方法院以109年度毒聲字
    第102號裁定送勒戒處所觀察、勒戒，復經法務部○○○○○○○○
    附勒戒所於執行觀察、勒戒過程中，評估其前科紀錄與行為
    表現、臨床評估及社會穩定度，綜合各項評分，總分達66分
    ，認其有繼續施用毒品之傾向，有上開裁定、法務部○○○○○○
    ○○檢附之有無繼續施用毒品傾向證明書、有無繼續施用毒品
    傾向評估標準紀錄表存卷可佐。又被告前於民國89年間因施
    用毒品案件，經原審以89年毒聲字第1034號裁定送觀察、勒
    戒後，認無繼續施用毒品之傾向，於89年5月10日執行完畢
    釋放出所，並經臺灣新竹地方檢察署檢察官以89年度毒偵字
    第1129號為不起訴處分確定一情，有本院被告前案紀錄表可
    參。從而，本件被告於上開時、地再涉施用第二級毒品甲基
    安非他命之犯行，距最近一次因犯施用毒品罪經觀察、勒戒
    執行完畢日已逾3年，即應依前揭規定令被告入戒治處所強
    制戒治。是聲請人所為本件聲請，原審審核認其聲請為正當
    ，爰依毒品危害防制條例第20條第2項、第3項規定，裁定令
    被告入戒治處所施以強制戒治等語。
二、抗告意旨略以：施用毒品者應視為病人，不能僅單以定罪和
    處罰之方式對待，且毒品成癮者，主要是以戕害自身健康為
    主，對他人法益未產生實質侵害。毒品危害防制條例於109
    年1月15日修正公布，同年7月15日生效施行，其修法理由謂
    ：施用毒品者具病患性犯人特質，並參諸世界各國之醫療經
    驗及醫學之共識等，爰修正毒品危害防制條例第20條第3項
    ，將期限由原先5年縮短為3年，不因其間有否另犯該罪經起
    訴判刑或執行而受影響（最高法院109年度台上字第3826判
    決意旨參照）。經查，原裁定明載被告有繼續施用毒品傾向
    評估報告書，係以前科記錄與行為表現、臨床評估及社會穩
    定度，靜態因子、動態因子5大項定分數，其加總分超過60
    分，即認有繼續施用毒品傾向，須施以強制戒治。惟就前科
    紀已法有明文，不因其間有否另犯罪之起訴、判刑而受影響
    ，是倘以前科紀錄為評估強制戒治之依據，顯未合於法務部
    頒布明文判定評估標準原則。更有擅斷或濫權不當情事，難
    令人甘服。被告未受觀察、勒戒前，與母親同住照顧，被告
    於案發後，唯恐90歲老母乏人照顧，己全心投入工作並遠離
    品，誠心改過。綜上，請賜被告公平公正之諭知云云。
三、按犯毒品危害防制條例第10條之罪者，檢察官應聲請法院裁
    定，令被告入勒戒處所觀察、勒戒，其期間不得逾2月；觀
    察、勒戒後，檢察官依據勒戒處所之陳報，認受觀察、勒戒
    人有繼續施用毒品傾向者，檢察官應聲請法院裁定令入戒治
    處所強制戒治，其期間為6個月以上，至無繼續強制戒治之
    必要為止，但最長不得逾1年，毒品危害防制條例第20條第1
    項、第2項後段分別定有明文。
四、經查：
　㈠被告前因施用毒品案件，經臺灣新竹地方法院以109年度毒聲
    字第102號裁定令被告進入勒戒處所施以觀察、勒戒，嗣被
    告於法務部○○○○○○○○附設勒戒處所執行觀察、勒戒期間，於
    110年2月17日經評定前科紀錄與行為表現38分、臨床評估21
    分、社會穩定度7分，小計靜態因子56分、動態因子10分，
    總分66分，綜合判斷認定有繼續施用毒品傾向等節，有臺灣
    新竹地方法院109年度毒聲字第102號裁定、本院被告前案紀
    錄表、法務部○○○○○○○○110年2月25日新戒所衛字第11007004
    840號函所附有無繼續施用毒品傾向證明書、有無繼續施用
    毒品傾向評估標準紀錄表存卷可考。
　㈡觀諸上開評估紀錄表，其中「前科紀錄與行為表現」部分合
    計為30分【毒品犯罪相關司法紀錄「3筆」，計30分、首次
    毒品犯罪年齡為「31歲以上」，計0分、其他犯罪相關紀錄
    「4筆」，計8分、入所時尿液毒品檢驗為「無藥物反應」，
    計0分，上開4項靜態因子合計為38分；所內行為表現之動態
    因子為「無」，計0分】，有前揭有無繼續施用毒品傾向評
    估標準紀錄表附卷可參（見110年度毒偵緝字第15號偵查卷
    第35頁）。
　㈢然「有無繼續施用毒品傾向評估標準紀錄表」及「有無繼續
    施用毒品傾向評估標準說明手冊」於110年3月26日予以修正
    公告，關於「前科紀錄與行為表現」第1項「毒品犯罪相關
    司法紀錄」計分方式由原本每筆(次)10分，總分不設上限，
    修正為每筆(次)5分，總分上限為10分；第3項「其他犯罪相
    關紀錄」計分方式由原本每筆(次)2分，總分不設上限，修
    正為每筆(次)2分、總分上限為10分，有法務部110年3月26
    日法矯字第11006001760號函檢送修正之「有無繼續施用毒
    品傾向評估標準紀錄表」及「有無繼續施用毒品傾向評估標
    準說明手冊」。而被告於110年3月29日經評定關於「前科紀
    錄與行為表現」部分合計為18分【毒品犯罪相關司法紀錄「
    3筆」，計10分、首次毒品犯罪年齡為「31歲以上」，計0分
    、其他犯罪相關紀錄「4筆」，計8分、入所時尿液毒品檢驗
    為「無藥物反應」，計0分，上開4項靜態因子合計為18分；
    所內行為表現之動態因子為「無」，計0分】、臨床評估21
    分、社會穩定度7分，小計靜態因子36分、動態因子10分，
    則合計得分數減為46分，綜合判斷認定無繼續施用毒品傾向
    等情，此有法務部○○○○○○○○110年3月29日所出具之「有無繼
    續施用毒品傾向證明書」暨「有無繼續施用毒品傾向評估標
    準紀錄表」等件在卷可參，則被告由原判定之有繼續施用毒
    品傾向，改認定為無繼續施用毒品傾向。
　㈣綜上，原審以原評估標準紀錄表所載綜合評估後所得總分為6
    6分，遽認被告有繼續施用毒品傾向，准予強制戒治，容有
    未洽，應由本院予以撤銷。而本件被告之合計分數，既未逾
    60分，則檢察官聲請強制戒治，即無理由，應由本院自行裁
    定予以駁回。 
據上論斷，依刑事訴訟法第413條，裁定如主文。
中　　華　　民　　國　　110 　年　　3 　　月　　30　　日
                  刑事第二十一庭審判長法　官  許宗和
                                      法　官  黃惠敏
                                      法　官  章曉文
以上正本證明與原本無異。
不得再抗告。
                                      書記官  賴又瑄
中　　華　　民　　國　　110 　年　　3 　　月　　30　　日